臺灣桃園地方法院民事判決　　　　　　　 96年度訴字第242號
原　　　告　慶豐商業銀行股份有限公司
法定代理人　乙○○
訴訟代理人　丁○○
　　　　　　丙○○
被　　　告　戊○○
　　　　　　甲○○
上列當事人間請求撤銷贈與等事件，於民國96年5 月3 日言詞辯
論終結，本院判決如下：
    主    文
被告戊○○、甲○○間就坐落桃園縣桃園市○○段六六０地號土
地（所有權權利範圍：一萬分之一百一十九）及坐落其上同段一
六八六建號建物（所有權權利範圍：全部，門牌號碼：桃園縣桃
園市○○○街八九號九樓），及桃園縣桃園市○○段五一六地號
土地（所有權權利範圍：一萬分之三十六）及坐落其上同段二九
二一建號建物（所有權權利範圍：全部，門牌號碼：桃園縣桃園
市○○街二０一號六樓）之不動產，於民國九十五年十一月二十
八日以夫妻贈與為登記原因完成登記，所為贈與之債權行為及所
有權移轉之物權行為，均應予撤銷。
被告甲○○應將桃園縣桃園地政事務所就前項所示不動產，於民
國九十五年十一月十六日，以夫妻贈與為登記原因所為之所有權
移轉登記予以塗銷。
訴訟費用由被告負擔。
    事實及理由
壹、程序方面：
    本件被告戊○○未於言詞辯論期日到場，核均無民事訴訟法
    第386 條各款所列之情形，爰依原告聲請，由其一造辯論而
    為判決。
貳、實體方面：
一、本件原告起訴主張：
(一)、緣訴外人尼尼義大利餐飲有限公司（法定代定人羅勵國）
      於民國（下同）92年12月4 日邀同訴外人羅勵國、葛蕙珍
      及被告戊○○為連帶保證人簽具總額度新臺幣（下同）8,
      000, 000元之授信總額度約定書及中長期授信合約書，並
      約定分次動用，後於93年3 月30日向聲請人借款4,000,00
      0 元，約定利息依放款基準利率加年利率3.444%計息（現
      合計為8.059%），按月付息，每月本金收回167,000 元及
      其逾期在6 個月以內者，按上開利率10% ，逾期6 個月以
      上者，其超逾6 個月部分按上開利率20% 計付違約金，本
      契約期限為3 年，自93年3 月30日起至96年12月16日止。
      惟借款人自95年11月16日起即未依約繳納本金，依授信總
      額度約定書之規定，經原告主張前開債務視為全部到期，
      迄今尚有本金2,322,000 元及按上述期間利率計算之利息
      、違約金尚未清償。
(二)、經原告調查被告戊○○財產時得知其有位於桃園縣桃園市
      之不動產，即坐落桃園縣桃園市○○段660 地號土地及其
      上1686建號建物，及桃園縣桃園市○○段516 地號及其上
      2921建號建物，發現被告戊○○竟於95年11月16日將上開
      不動產無償贈與被告甲○○，並於同年月28日完成登記，
      致原告無法就該不動產追償，而有無法受償之虞。按民法
      第244 條第1 項規定：「債務人為之無償行為，有害及債
      權者，債權人得聲請法院撤銷之。」；同條第4 項前段規
      定：「債權人依第1 項或第2 項之規定聲請法院撤銷時，
      得並聲請命受益人或轉得人回復原狀。」。查被告戊○○
      以夫妻贈與為原因所為前開無償贈與行為，顯已致原告債
      權有不能受償之虞，則被告戊○○上開處分行為實已侵害
      原告之債權，爰依民法第244 條第1 項及第4 項前段規定
      主張撤銷等語，並聲明：如主文所示。
二、被告甲○○則略以：
    伊已與被告戊○○簽立離婚協議書，只是尚未辦妥離婚登記
    ，房子是留給小孩子，原希望被告戊○○將房貸解決，三年
    內過戶給伊，伊是於95年12月才知道銀行的貸款沒有償還，
    伊與被告戊○○間沒有脫產行為。伊知道系爭土地、建物上
    有抵押權，但沒有去變更名義，伊只同意接收系爭土地、建
    物，而非承受債務。伊並清楚系爭土地、建物上之貸款尚有
    多少，伊並未過問被告戊○○的財產，當時係因考慮到小孩
    子才將系爭土地、房子過戶給伊。原告雖主張被告戊○○無
    償贈與行已經影響到其債權，惟那是原告與被告戊○○間的
    債權債務關係，雖然無償贈與行為可能影響到原告的債權，
    但也要保障到伊的權利等語資為抗辯，並聲明：原告之訴駁
    回。
三、被告戊○○未於言詞辯論期日到庭，亦均未提出任何書狀為
    何聲明或陳述。
四、得心證之理由：
(一)、原告主張訴外人尼尼義大利餐飲有限公司於92年12月4 日
      邀同被告戊○○等為連帶保證人，簽定授信總額度約定書
      及中長期授合約書保證尼尼義大利餐飲有限公司對原告過
      去、現在及將來所負之借款、票據、墊款、保證等債務及
      其他相關債務，並包括其利息、遲延利息、違約金、損害
      賠償及其他有關費用等一切債務以800 萬元為限額，被告
      戊○○願與尼尼義大利餐飲有限公司負連帶清償之責任，
      嗣訴外人尼尼義大利餐飲有限公司於93年3 年30日向原告
      借款4,000,000 後，自95年11月16日起即未依約繳納本息
      ，依約全部債務視為全部到期，迄今尚有本金2,322,000
      元及利息、違約金尚未清償乙節，業據原告提出授信總額
      度約定書、中長期授信合約書、撥款申請書、交易明細表
      等為證，並為被告甲○○所不爭執，自堪信為真實。
(二)、次按「債務人所為之無償行為，有害及債權者，債權人得
      聲請法院撤銷之。」、「前條撤銷權，自債權人知有撤銷
      原因時起，一年間不行使或自行為時起經過十年而消滅。
      」民法第244 條第1 項、第245條分別定有明文。經查：
    1.原告主張被告戊○○於95年11月28日以夫妻贈與為登記原
      因完成登記，將系爭不動產贈與予被告甲○○，並移轉登
      記與被告甲○○等情，業經原告提出土地謄本及建物登記
      謄本為證，復為被告甲○○所不爭執，堪信為真實。
    2.原告主張訴外人尼尼義大利餐飲有限公司於93年3 年30日
      向原告借款4,000,000 後，自95年11月16日起即未依約繳
      納本息，依約全部債務視為全部到期，迄今尚有本金2,32
      2,000 元及利息、違約金尚未清償乙節，已如前所述，則
      原告主張被告戊○○應與訴外人尼尼義大利餐飲有限公司
      就上開債務負連帶清償責任，以及其於被告2 人間為上開
      贈與行為及所有權移轉行為時，被告戊○○對於原告負有
      上開債務，為原告之債務人乙節，洵屬可採。
    3.按「稱贈與者，謂當事人約定，一方以自己之財產無償給
      與他方，他方允受之契約。」，民法第406 條定有明文。
      是贈與行為自為無償行為，而原告主張被告所為本件贈與
      行為及所有權移轉行為已害及其債權乙節，被告甲○○並
      未為爭執，應為可採。
    4.又原告已於96年2 月5 日起訴請求撤銷被告戊○○、甲○
      ○間所為上開無償行為，未逾1 年除斥期間。
    5.從而，原告依民法第244 條第1 項規定請求撤銷被告2 人
      間就系爭不動產所為之贈與行為，為有理由，而此項撤銷
      權效力之所及，除債權行為外，即物權行為亦無例外，故
      原告請求撤銷被告2 人間之物權行為，即被告2 人間就系
      爭不動產於95年11月16日以夫妻贈與為登記原因所為之所
      有權移轉登記行為，洵屬有理，亦應准許。再者，債權人
      聲請法院撤銷債務人所為之無償行為時，並得命受益人回
      復原狀，民法第244 條第4 項前段亦有明文。依上揭法律
      規定，原告進而請求受益人即被告甲○○應將桃園縣桃園
      地政事務所就系爭不動產以夫妻贈與為登記原因所為之所
      有權移轉登記予以塗銷，以回復此部分所有權人為被告戊
      ○○之原狀，於法亦屬有據，應予准許。
五、綜上所述，原告依民法第244 條第1 項、第4 項前段規定，
    請求被告被告戊○○、甲○○間就坐落桃園縣桃園市○○段
    660 地號土地（所有權權利範圍：119/10000） 及坐落其上
    同段1686建號建物（所有權權利範圍：全部，門牌號碼：桃
    園縣桃園市○○○街89號9 樓），及桃園縣桃園市○○段51
    6 地號土地（所有權權利範圍：36/10000）及坐落其上同段
    2921建號建物（所有權權利範圍：全部，門牌號碼：桃園縣
    桃園市○○街201 號6樓）之不動產，於95年11月28日以夫
    妻贈與為登記原因完成登記，所為贈與之債權行為及所有權
    移轉之物權行為，均應予撤銷。被告甲○○應將桃園縣桃園
    地政事務所就前項所示不動產，於95年11月16日，以夫妻贈
    與為登記原因所為之所有權移轉登記予以塗銷，均為有理，
    應予准許。
六、本件事證已臻明確，兩造其餘之之主張、陳述及所提之證據
    資料，核與判決結果不生何影響，爰不一一論述，附此敘明
    。
七、結論：原告之訴為有理由，依民事訴訟法第385 條第1 項前
    段、第78條，判決如主文。
中　　華　　民　　國　　96　　年　　5 　　月　　17　　日
                  民事第一庭    法　官　汪智陽
以上正本證明與原本無異。
如對本判決上訴，須於判決送達後20日內向本院提出上訴狀。
                                書記官　葉菽芬
中　　華　　民　　國　　96　　年　　5 　　月　　17　　日
